【裁判字號】    92,毒抗,52
【裁判日期】    920313
【裁判案由】    戒治
【裁判全文】
臺灣高等法院臺南分院刑事裁定                九十二年度毒抗字第五二號    Ｇ
      抗  告  人
      即  被  告  甲  ○  ○
右列抗告人因戒治案件，不服臺灣臺南地方法院中華民國九十二年一月十七日裁定（
九十二年度毒聲字第一一八號）提起抗告，本院裁定如左：
      主      文
抗告駁回。
      理      由
一、原裁定意旨略以：被告甲○○前因施用毒品案件，經本院於九十一年十一月十八
    日以九十一年度毒聲字第一九一三號裁定送臺灣臺南看所守附設勒戒所觀察、勒
    戒後，認有繼續施用毒品頃向，有該所九十二年一月六日南所文衛字第０九二０
    ００００三八之九號函可稽，因依毒品危害防制條例第二十條第二項規定，裁定
    被告甲○○入戒治處所施以強制戒治一年。
二、抗告意旨則略以：原裁定無非係以臺灣臺南看守所（附設勒戒所）九十二年一月
    六日南所文衛字第０九二０００００三八之九號函，認抗告人有繼續施用毒品傾
    向為依據，而裁定抗告人強制戒治一年。惟按刑罰與保安處分乃國家用以維護法
    律秩序之必要手段，它雖具有強烈之目的性，但也要能夠符合正義理念以及罪責
    原則、人道原則、平等原則、必要原則、相當原則等刑罰之基本原則。而毒品危
    害防制條例之性質與刑法第八十八條之禁戒處分相同，故亦屬保安處分，亦須符
    合正義理念以及罪責原則、人道原則、平等原則、必要原則、相當原則等具有憲
    法位階之基本原則。蓋強制戒治如同刑罰之自由刑般，亦可剝奪抗告人之自由，
    而對於抗告人及其家屬之日常活動、職業活動，甚至於整個存取問題，均有決定
    性之影響，因此裁量若有不得當，則無異對於抗告人之各項權益（特別係憲法所
    保障之身體自由權、居住、遷徙自由權及受教育之權利等）作不法之侵害，造成
    人民無可彌補之損失。因此，法院處以強制戒治之裁定時，即需特別注意是否有
    此必要性、相當性、妥適性，即是否符合比例原則人道原則、平等原則等裁量原
    則，亦即綜合主、客觀情事判斷。然原裁定僅憑臺灣臺南看守所片面製作之報告
    資料裁定強制戒治，顯有違上開法律原則，自應予以撤銷。再者，臺灣臺南看守
    所附設勒戒所是否有足夠之專業人員及設備從事認定抗告人是否有繼續吸毒傾向
    之判斷工作，令人懷疑。而所製作之報告內容是否應經其他醫院或醫療單位共同
    評量或檢驗後亦認有繼續吸食毒品傾向，始裁定強制戒治，而能符合上開基本原
    則？又抗告人身上並無針孔，何以仍被認定有繼續施用毒品之傾向？該報告資料
    亦未說明，則該報告資料即有受質疑之處，原裁定未予詳查，顯有不當，爰提起
    本件抗告等語。
三、按觀察、勒戒後，認有繼續施用毒品之傾向，係依被告觀察勒戒時之人格特質、
    臨床徵候及行為表現為綜合之判斷，查本件抗告人即被告經臺灣臺南看守所附設
    勒戒所醫師綜合上開資料評定結果，被告之人格特質部分得分二十七分，臨床徵
    候部分得分四十分，環境相關因素得分二分，綜合得分總計六十九分，評定結果
    係使用第一級與第二級毒品，且有毒品犯罪前科，再犯可能性高，宜加強戒治，
    有臺灣臺南看守所附設勒戒所九十二年一月六日南所文衛字第０九二０００００
    三八之九號函暨所附有無繼續施用毒品傾向評估標準紀錄表可稽（詳偵查卷第五
    三頁以下），是以抗告人是否有繼續施用毒品傾向之判斷，係由該所專業醫師依
    前開評估標準表所列事由逐一審查，並依該表所載之記分標準給分，該評定結果
    自屬客觀公正，堪以採憑，原裁定因依毒品危害防制條例第二十條第二項之規定
    ，裁定令抗告人入戒治處所強制戒治一年，經核其認事用法俱無不合，抗告意旨
    以前開評估報告結果並非公正等語前來，然未見抗告人提出有何證據證明前開評
    估報告不實，又抗告人以其身上並無針孔證明其無繼續施用毒品之傾向，惟施用
    毒品，並非僅得以注射方式為之，且觀諸前開評估標準紀錄表所載，抗告人亦無
    注射使用情形，足認抗告人並非以注射方式施用毒品，則抗告人身上無針孔痕跡
    應與其有無繼續施用毒品傾向無必然關聯。從而，抗告意旨空言指摘原裁定不當
    ，非有理由，應予駁回。
四、據上論斷，應依刑事訴訟法第四百十二條，裁定如主文。
中    華    民    國      九十二      年      三      月      十三      日
                                  臺灣高等法院臺南分院刑事第六庭
                                      審判長法官  楊    明    章
                                            法官  高    明    發
                                            法官  戴    勝    利
右正本證明與原本無異。
不得再抗告。
                                      法院書記官  吳    銘    添
中    華    民    國      九十二      年      三      月      十七      日


司法院資訊處製作；財團法人民間司法改革基金會備份。
